最高法院刑事判決　　　　　　　　　　　　　　　　八十七年度台上字第四八六號
　　上　訴　人　甲　○
　　　　　　　　丙○○
　　右　一　人
　　選任辯護人　夏
　　　　　　　　葉源龍律師
　　上　訴　人　乙○○
　　　　　　　　丁○○
　　共　　　同
　　選任辯護人　徐揆智律師
右上訴人等因妨害自由案件，不服台灣高等法院中華民國八十五年十二月十日第二審
更審判決（八十五年度上更(一)字第九五九號，起訴案號：台灣台北地方法院檢察署八
十三年度偵字第一九九三八號），提起上訴，本院判決如左：
    主  文
原判決撤銷，發回台灣高等法院。
    理  由
本件原判決維持第一審論處上訴人甲○、丙○○、乙○○、丁○○共同以其他非法方
法，剝奪人之行動自由罪刑（乙○○緩刑年）之判決，駁回上訴人等在第二審之上
訴，固非無見。
惟查：(一)、原判決事實認定上訴人四人及二不詳姓名年籍之成年男子，基於共同犯意
聯絡及行為分擔，共犯本件之罪。而理由內引用第一審判決書所載關於上訴人等部分
之證據及理由，據第一審判決理由二所載，係認定上訴人四人與另一不詳姓名男子間
，有犯意聯絡及行為分擔，均為共同正犯，則原判決事實與所引用之第一審判決書理
由所認定之共犯人數，顯不相符，其確切之共犯人數究有多少？原審未詳加調查，明
白認定，遽維持第一審科刑判決，自屬違背法令。(二)、刑法第三百零二條第一項所謂
以其他非法方法，剝奪人之行動自由，係指以私行拘禁外之非法方法，妨害其行動自
由而言。據原判決事實欄記載，上訴人等以非法方法，剝奪被害人李忠玉、江惠勤之
行動自由，其犯罪時間，似指民國八十三年九月五日十七時許起，至同日二十三時四
十五分，上訴人等為警查獲時止。但原判決事實記載，其間江惠勤曾下樓以電話向忠
麟科技股份有限公司（下稱忠麟公司）人員等籌款……；李忠玉亦與其友王士雄聯絡
，借得與所欠債務新台幣六百五十五萬三千零九十四元同額支票四張，……云云。被
害人江惠勤既能下樓打電話向忠麟公司人員籌款，李忠玉亦能打電話向其友人王士雄
借得支票，則被害人等在分別被強押至台北市○○路、龍江路口及台北市七號公園之
前，能否認其行動自由已被剝奪，非無研酌之餘地。此攸關上訴人等犯罪之時間，自
有調查審明之必要。原審未為必要之調查，遽予論處上訴人等罪刑，殊難謂無證據調
查未盡之違法。上訴意旨執以指摘原判決不當，尚非全無理由，應認原判決仍有撤銷
發回更審之原因。
據上論結，應依刑事訴訟法第三百九十七條、第四百零一條，判決如主文。
中      華      民      國    八十七    年      二      月     十二     日
                              最高法院刑事第五庭
                                  審判長法官  陳  錫  奎
                                        法官  洪  清  江
                                        法官  吳  昆  仁
                                        法官  李  伯  道
                                        法官  劉  敬  一
      右正本證明與原本無異
                                              書  記  官
中      華      民      國    八十七    年      二      月     十八     日
